【裁判字號】    99,訴,546
【裁判日期】    990531
【裁判案由】    強盜等
【裁判全文】
臺灣高雄地方法院刑事判決               99年度訴字第546號
公  訴  人  臺灣高雄地方法院檢察署檢察官
被      告  甲○○
指定辯護人  本院公設辯護人黃秋葉、黃文德
上列被告因強盜等案件，經檢察官提起公訴（99年度偵字第5327
號），本院判決如下：
    主  文
甲○○犯竊盜罪，累犯，處有期徒刑月；扣案機車鑰匙支，
均沒收。又犯強盜罪，累犯，處有期徒刑年；扣案塑膠噴霧罐
壹只，沒收。應執行有期徒刑年貳月；扣案機車鑰匙支、塑
膠噴霧罐壹只，均沒收。
    事  實
一、甲○○前因公共危險案件，經法院判處有期徒刑6 月確定，
    甫於民國95年6 月5 日期滿徒刑執行完畢（構成累犯）。猶
    不知悔改，竟各基於意圖為自己不法所有之犯意，分別為下
    述犯行：
  (一)於99年2 月3 日7 時許，行經高雄市○○區○○街15號前，
    因見丁○○所有之車牌號碼YXC-120 號機車（下稱前開機車
    ）適停放在該處且四下無人，乃以自有之機車鑰匙3 支輪流
    試開機車電門鎖之方式，發動前開機車而予竊取得手，供己
    做為代步工具使用。
  (二)於99年2 月3 日10時許稍前，騎乘前開機車四處尋找下手目
    標，並隨身攜帶自己所有，且已裝盛辣椒油等不明液體（下
    稱前開不明液體）之塑膠噴霧罐1 只，期藉噴灑前開不明液
    體消弭反抗而增加財物得手機會。迄於同日10時許，途經高
    雄市○○區○○路505 巷5 號屋前之際，因見年邁老婦丙○○○隻身1 人站在路邊，乃貼近丙○○○身邊並持前開噴霧
    罐朝其臉部噴灑辣椒油，丙○○○因不勝前開不明液體的嗆
    辣刺激，一時視力模糊甚且不能完全睜開，以至無力抗拒，
    甲○○即強行扯斷丙○○○頸部之金項鍊1 條（價值約新臺
    幣，下稱前開金項鍊），及見已強取前開金項鍊得手，旋推
    開丙○○○，致丙○○○擦撞路邊停放之機車而受有右膝挫
    裂傷6 公分之傷害（未據告訴），惟甲○○也在匆忙逃離現
    場之過程中，遭聽聞丙○○○呼救之路人蔡月霞拉住衣物致
    由前開機車摔落在地。嗣據報而來之員警當場逮捕甲○○，
    並扣得甲○○所有之前開機車鑰匙3 支及塑膠噴霧罐1 只。
  (三)甲○○經員警逮捕後，旋於員警發覺前開機車乃係贓車前，
    主動供承前開(一)所示之竊盜犯行自首並接受裁判。
二、案經丁○○訴由高雄市政府警察局三民第二分局報請臺灣高
    雄地方法院檢察署檢察官偵查起訴。
    理  由
壹、證據能力
    按被告以外之人於審判外之陳述，雖不符刑事訴訟法第159
    條之1 至第159 條之4 之規定，而經當事人於審判程序同意
    作為證據，法院審酌該言詞陳述或書面陳述作成時之情況，
    認為適當者，亦得為證據。當事人、代理人或辯護人於法院
    調查時知有第159 條第1 項不得為證據之情形，而未於言詞
    辯論終結前聲明異議者，視為有前項之同意，同法第159 條
    之5 第1 項、第2 項分別定有明文。立法意旨在於傳聞證據
    未經當事人（尤指被告，下同）之反對詰問予以核實，原則
    上先予排除，惟若當事人已放棄反對詰問權，於審判程序中
    表明同意該等傳聞證據可作為證據，基於尊重當事人對傳聞
    證據之處分權，及證據資料愈豐富，愈有助於真實發見之理
    念，且強化言詞辯論主義，使訴訟程序得以順暢進行，前開
    傳聞證據亦均具有證據能力。查本案據以認定被告犯罪事實
    之被告以外之人之言詞或書面陳述，被告、辯護人及檢察官
    均陳稱對於該等證據之證據能力並無意見，且於本院言詞辯
    論終結前，也俱未聲明異議，而本院審酌該言詞陳述及書面
    陳述作成之情況，未見有何不適當之情形，故依前開規定，
    均得為證據。
貳、實體方面
一、前開犯行業據被告甲○○迭於警詢、偵查及本院審理中坦承
    不諱，復經證人丁○○、蔡月霞於警詢中及證人丙○○○於
    本院審理中分別證述明確，並有前開機車行照影本、診斷書
    1 份、贓物認領保管單2 紙、現場蒐證及扣押物照片共23張
    在卷，及前開機車鑰匙3 支、塑膠噴霧罐1 只，扣案可資佐
    據，足認被告歷次之自白均合於事實而堪採信。又按搶奪與
    強盜雖同具不法得財之意思，然搶奪僅係乘人不備公然掠取
    ，若行為人所施用之強暴、脅迫或其他手法，已達使被害人
    身體上或精神上處於不能抗拒之狀態，而取其財物或令其交
    付者，則為強盜。而強盜罪之所謂「不能抗拒」，係指行為
    人所為之強暴、脅迫等不法行為，就當時之具體事實，予以
    客觀之判斷，足使被害人身體上或精神上達於不能或顯難抗
    拒之程度而言；而所謂不能抗拒者，乃無力抗拒之意，無論
    被害人主觀上因自由意志遭壓抑而難以抗拒，或客觀上無法
    抗拒均屬之（最高法院94年臺上字第2266號、93年臺上字第
    1166號判決意旨參照）。查被告於警詢時本已供承：我所噴
    灑的液體含有辣椒油等成分，具有嗆鼻效果，我要使被害人
    來不及反應以利下手等語，足見被告噴灑前開不明液體目的
    ，原在利用不明液體之嗆辣刺激感以消弭反抗；而證人丙○○○於本院審理中也證稱：我不知道被告拿什麼朝我噴灑，
    只覺得眼前霧霧的看不見，眼睛也不能完全睜開等語明確。
    本院經核，常人茍突遭他人朝自己噴灑不明液體，一般之反
    應往往係先行閃避，且在初步確認行為人應已終止噴灑行為
    ，或該等不明液體應不至於嚴重危害身體、健康前，罕立即
    萌生反抗之心，遑論眼部已受不明液體之影響，而處於無法
    清楚辨識週遭狀況之視力模糊、眼睛無法完全睜開之狀態，
    則在客觀上自更無對行為人施加抗拒之可能，是以被告對丙○○○噴灑含辣椒油成分之不明液體致其視力模糊，顯已使
    丙○○○在心理、身體上均達於不能抗拒之程度，被告藉機
    強取丙○○○之財物，則該部分犯行，自已構成強盜罪無訛
    。綜上，被告所涉竊盜前開機車及強盜前開金項鍊之犯行均
    事證明確，應依法論科。
二、核被告就事實(一)所為，係犯刑法第320 條第1 項之竊盜罪；
    另關於事實(二)所為，則係犯刑法第328 條第1 項之強盜罪。
    被告前因公共危險案件，經法院判處有期徒刑6 月確定，甫
    於95年6 月5 日期滿徒刑執行完畢一節，有臺灣高等法院被
    告前案紀錄表1 份在卷足稽，被告於該徒刑執行完畢後，5
    年以內故意再犯本案有期徒刑以上之各罪，均應論以累犯，
    並加重其刑。本院就強盜犯行部分，審酌被告所噴灑之不明
    液體，雖已至丙○○○因一時視力模糊而不能抗拒，惟該不
    明液體並未直接對丙○○○眼睛或其他身體部位之功能、健
    康，造成任何實際之減損，有前開診斷書可按（該診斷書顯
    示丙○○○接受醫師診療時，僅有右膝挫裂傷6 公分此一具
    體傷勢），足認該強盜手法之危害性尚微，且較諸一般以持
    用刀械、槍枝所為之強盜犯行，也更為平和，另對於社會治
    安所生影響亦非甚鉅，再參諸被告所陳其係為籌措早產之罹
    病雙胞胎所需花費，始犯下本案強盜犯行之動機，及丙○○○屢屢陳明無意追究被告犯行等情因認如科以強盜罪之最低
    刑度，仍嫌過重，而顯有情輕法重之可憫處，爰依刑法第59
    條規定，酌予減輕其刑；另被告於警方發覺其涉及事實欄(一)
    所示之竊盜犯行前，主動向警供承該次竊盜犯行，有本院辦
    理刑事案件電話紀錄查詢表1 份（本院訴字卷第24頁）在卷
    可按，被告就該次竊盜犯行，乃係對於未經發覺之罪自首並
    願接受裁判，應依刑法第62條前段規定，減輕其刑。又被告
    所犯2 罪既均同具刑之加重及減輕事由，應予先加後減。末
    被告所犯前開2 罪，犯意各別，應予分論併罰。
三、本院審酌被告不思循正當程序賺取財富，竟行竊前開機車充
    作代步工具，另又以噴灑含辣椒油不明液體之手法，強盜前
    開金項鍊，所為實屬不該。惟念被告犯後始終全然坦承犯行
    不諱，且所竊得之機車、強盜之前開金項鍊均已分別發還予
    丁○○、丙○○○取回，有前開贓物認領保管單可按，及被
    告之犯案手法尚稱平和，且動機在於早產之罹病雙胞胎所需
    花費等一切情狀，爰分別量處如主文各所示之刑。末依法為
    被告定應執行之刑為有期徒刑3 年2 月，至檢察官求予量處
    有期徒刑6 年，尚嫌過重，應指明之。
四、扣案機車鑰匙3 支為被告所有，供犯事實(一)所示竊盜犯行所
    用之物，另扣案塑膠噴霧罐1 只則為被告所有，供犯事實(二)
    所示強盜犯行所用之物，分經被告先後於警詢及本院審理中
    陳述明確，應依刑法第38條第1 項第2 款、第3 項，各於關
    聯之罪項下，宣告沒收。
據上論斷，應依刑事訴訟法第299 條第1 項前段，刑法第320 條
第1 項、第328 條第1 項、第47條第1 項、第59條、第62條前段
、第38條第1 項第2 款、第3 項、第51條第5 款、第9 款，刑法
施行法第1 條之1， 判決如主文。
本案經檢察官乙○○到庭執行職務。
中    華    民    國    99    年    5     月    31    日
                  刑事第十一庭  審判長法  官  黃三友
                                      法  官  陳億芳
                                      法  官  莊珮吟
以上正本證明與原本無異。
如不服本判決應於收受判決後10日內向本院提出上訴書狀，並應
敘述具體理由。其未敘述上訴理由者，應於上訴期間屆滿後20日
內向本院補提理由書(均須按他造當事人之人數附繕本)「切勿逕
送上級法院」。
中    華    民    國    99    年    5     月    31    日
                                      書記官  鍾淑美
◎附錄本案所犯法條：
《刑法第320 條第1 項─竊盜罪》
意圖為自己或第三人不法之所有，而竊取他人之動產者，為竊盜
罪，處5 年以下有期徒刑、拘役或500 元以下罰金。
《刑法第328 條第1 項─強盜罪》
意圖為自己或第三人不法之所有，以強暴、脅迫、藥劑、催眠術
或他法，至使不能抗拒，而取他人之物或使其交付者，為強盜罪
，處5 年以上有期徒刑。
《刑法施行法第1 條之1 》
中華民國94年1 月7 日刑法修正施行後，刑法分則編所定罰金之
貨幣單位為新臺幣。
94年1 月7 日刑法修正時，刑法分則編未修正之條文定有罰金者
，自94年1 月7 日刑法修正施行後，就其所定數額提高為30倍。
但72年6 月26日至94年1 月7 日新增或修正之條文，就其所定數
額提高為3 倍。

司法院資訊處製作；財團法人民間司法改革基金會備份。
